【裁判字號】    99,訴,1731
【裁判日期】    991214
【裁判案由】    妨害自由
【裁判全文】
臺灣臺北地方法院刑事判決              99年度訴字第1731號
公  訴  人  臺灣臺北地方法院檢察署檢察官
被      告  王泰閔
選任辯護人  陳建宏律師
            趙璧成律師
上列被告因妨害自由等案件，經檢察官提起公訴（99年度偵字第
18150號)，因被告於本院準備程序中為有罪之陳述，經本院合議
庭裁定由受命法官獨任以簡式審判程序審理，本院判決如下：
    主  文
王泰閔共同犯剝奪他人行動自由罪，處有期徒刑肆月，如易科罰
金，以佰元即新臺幣玖佰元折算壹日，減為有期徒刑貳月，如
易科罰金，以佰元即新臺幣玖佰元折算壹日，緩刑貳年。
    事  實
一、王泰閔因催討蔡桂芬同公司合夥人陳天送債務未果，知悉蔡
    桂芬有意出售房屋，竟基於妨害自由及恐嚇之犯意，於民國
    95年5 月7日13時，佯裝買主邀約蔡桂芬在臺北市○○○路○
    段63號前見面，俟蔡桂芬開車抵達下車後，旋即夥同綽號「
    漢仔」、「大小仙」之真實姓名年籍不詳男子，強押蔡桂芬
    上該車，將蔡桂芬架於後座，無法動彈，由其中1 人駕駛上
    開蔡桂芬之車前往臺北市○○○路○ 段241號2樓公寓，要求
    蔡桂芬代償新臺幣(下同）104萬元債務，並以知悉蔡桂芬小
    孩、先生住處，如不簽本票，將會找伊麻煩，不會善罷干休
    等詞，恐嚇蔡桂芬，使其心生畏懼，而簽發發票日均為95年
    3月7日，到期日95年3月16日票號00000000、到期日95年4月
    7日票號00000000、票號00000000號、到期日95年5 月7日票
    號00000000號、票號00000000號、到期日95年6月7日票號00
    000000、票號00000000號、到期日95年7月7日票號00000000
    、票號00000000號、到期日95年8月7日票號00000000、票號
    00000000號、到期日95年9月7日票號00000000、票號000000
    00號、到期日95年10月7 日票號00000000、票號00000000號
    、到期日95年11月7日票號00000000、到期日95年12月7日票
    號00000000、到期日96年1月7月票號00000000、到期日96年
    2月7日票號00000000、到期日96年3月7日票號00000000，總
    金額為104 萬元共20張之本票後，於同日19時始讓蔡桂芬離
    去，期間剝奪蔡桂芬行動自由達6小時之久。
二、案經蔡桂芬訴由臺北市政府警察局大安分局報告臺灣臺北地
    方法院檢察署檢察官偵查起訴。
    理  由
一、上開事實業據被告王泰閔於本院審理時坦承不諱，並有告訴
    人即證人蔡桂芬之指述、證人陳天送之證言足稽，且有上開
    20張本票影本、陳天送積欠債務支票存根、存證信函、收據
    、債務計算單等在卷可憑，均核與被告自白相符。本件事證
    明確，被告上開犯行已堪認定，應依法論科。
二、按行為後法律有變更者，適用行為時之法律，但行為後之法
    律有利於行為人者，適用最有利之法律，刑法第2條第1項定
    有明文。所稱最有利之法律，在論罪科刑者，應將法律修正
    前、後之規定綜合比較，一併適用，不得予以割裂而分開適
    用，最高法院民國95年5 月23日刑庭總會決議足資參照。經
    綜合比較共同正犯、剝奪他人行動自由罪、恐嚇危害安全罪
    、想像競合犯、罰金刑等修正前、後規定後，以舊法即行為
    時之規定較有利於被告。核被告所為，係犯刑法第302條第1
    項之剝奪他人行動自由罪及第305 條之恐嚇危害安全罪；另
    被告與綽號「漢仔」、「大小仙」之真實姓名年籍不詳之成
    年男子間具有犯意聯絡及行為分擔，應依刑法第28條規定論
    以共同正犯。又被告所犯上開2罪，係以1行為同時觸犯剝奪
    他人行動自由及恐嚇危害安全等罪名，應依刑法第55條前段
    想像競合犯規定，從一重之共同剝奪他人行動自由罪處斷。
    爰審酌被告之生活情形、智識程度、犯後已坦承犯行之態度
    ，兼衡被害人所受損害等一切情狀，量處有期徒刑4 月；另
    被告本件犯罪時間係在96年4 月24日以前，應依中華民國九
    十六年罪犯減刑條例第2條第1項第3款、第7條規定，減其一
    半之刑為有期徒刑2月，再依同條例第9條以及刑法第41條第
    1 項前段規定諭知得易科罰金併其折算標準。惟被告於犯罪
    行為時之刑法第41條第1 項前段有關易科罰金之折算標準，
    參以廢止前95年5 月17日修正前罰金罰鍰提高標準條例、現
    行法規所定貨幣單位折算新臺幣條例後，再與現行規定比較
    結果，仍以行為時之規定較有利於被告，亦應依刑法第2 條
    第1項前段，適用修正前刑法第41條第1項前段規定，定其折
    算標準。爰適用舊法，並諭知於減刑前、後均得易科罰金併
    其折算標準。末查，被告前雖曾因故意犯罪受有期徒刑以上
    刑之宣告，有臺灣高等法院被告前案紀錄表在卷可稽，惟於
    執行完畢後十餘年間未曾再犯任何罪行，其僅因一時失慮，
    致罹刑典，況被告所犯本案係起因於討回債務，本案且經告
    訴人於審理時表示願意原諒被告，本院信被告經此論罪科刑
    之教訓，應知所警惕而無再犯之虞，所宣告之刑以暫不執行
    為適當，爰依刑法第74條第1項第2款之規定，宣告被告緩刑
    2年。
據上論斷，應依刑事訴訟法第273條之1第1 項、第299條第1項前
段，刑法第2條第1項前段、第74條第1項第2款、修正施行前刑法
第28條、第302條第1項、第305條、第55條前段、第41條第1項前
段、刑法施行法第1條之1，95年5 月17日修正前罰金罰鍰提高標
準條例第2條，現行法規所定貨幣單位折算新臺幣條例第2條，中
華民國九十六年罪犯減刑條例第2條第1 項第3款、第7條、第9條
，判決如主文。
本案經檢察官劉俊良到庭執行職務。
中    華    民    國    99    年    12    月    14    日
                  刑事第二十庭  法  官  呂政燁
以上正本證明與原本無異。
如不服本判決應於收受送達後10日內向本院提出上訴書狀，並應
敘述具體理由；其未敘述上訴理由者，應於上訴期間屆滿後20日
內向本院補提理由書（均須按他造當事人之人數附繕）「切勿逕
送上級法院」。
                                書記官  呂欣穎
中    華    民    國    99    年    12    月    14    日
附錄本案所犯法條全文：
中華民國刑法第302條（剝奪他人行動自由罪）
私行拘禁或以其他非法方法，剝奪人之行動自由者，處5 年以下
有期徒刑、拘役或3百元以下罰金。
因而致人於死者，處無期徒刑或7 年以上有期徒刑，致重傷者，
處3年以上10年以下有期徒刑。
第1項之未遂犯罰之。
中華民國刑法第305條（恐嚇危害安全罪）
以加害生命、身體、自由、名譽、財產之事，恐嚇他人致生危害
於安全者，處2年以下有期徒刑、拘役或3百元以下罰金。

司法院資訊處製作；財團法人民間司法改革基金會備份。
